臺灣雲林地方法院民事裁定　　　　　　 100年度事聲字第34號
異　議　人
即　債權人　黃國城
上列異議人與相對人即債務人林峰興間清償債務強制執行事件，
異議人對本院司法事務官於民國100 年8 月10日所為之100 年度
司執字第18458 號處分聲明異議，本院裁定如下：
    主  文
異議駁回。
    理  由
一、異議意旨略以：伊持台灣南投地方法院埔里簡易庭98年度票
    字第86號民事裁定及確定證明書為執行名義向鈞院聲請強制
    執行相對人之財產，經鈞院以100 年度司執字第18458 號受
    理在案，惟鈞院民事執行處司法事務官以伊未遵期補正提出
    本票原本而駁回伊之聲請，然上揭民事裁定所表彰之如附表
    所示4 紙本票為伊不慎於民國99年12月間遺失，伊乃於100
    年8 月22日向台灣南投地方法院聲請裁定准予公示催告，故
    為維護伊之權益，鈞院應於台灣南投地方法院裁准伊公示催
    告後以利伊補正云云。
二、第按強制執行法第3 條第2 項規定：「本法所規定由法官辦
    理之事項，除拘提、管收外，均得由司法事務官辦理之」。
    次按當事人對於司法事務官處理事件所為之終局處分，得於
    處分送達後十日之不變期間內，以書狀向司法事務官提出異
    議。司法事務官認前項異議有理由時，應另為適當之處分；
    認異議為無理由者，應送請法院裁定之。法院認第一項之異
    議為有理由時，應為適當之裁定；認異議為無理由者，應以
    裁定駁回之，強制執行法第30條之1 準用民事訴訟法第240
    條之4 規定甚明。又按本票為絕對有價證券，其權利之行使
    與本票之占有，有不可分離之關係（最高法院44年度台上字
    第1216號判例意旨參照），故本票執票人依票據法第123 條
    規定，向本票發票人行使追索權，聲請法院為強制執行之裁
    定時，自應提出本票原本，以證明其為執票人之法律上地位
    。再按，票據法第123 條規定執票人向本票發票人行使追索
    權時，得聲請法院裁定後強制執行，立法目的係為加強本票
    之獲償性，究其本質，仍為追索權之行使，而本票准許強制
    執行之裁定，屬非訟事件程序，並無確定實體法律關係之效
    力，參酌本票具有提示性及繳回性，則執票人行使追索權時
    ，仍需提示票據，始能行使權利。而本票執票人聲請裁定准
    許強制執行，亦係其行使追索權方式之一，從強制執行在滿
    足債權人私法上請求權之觀點，其聲請強制執行時，自仍需
    提出本票原本於執行法院，以證明其係執票人而得以行使追
    索權（最高法院95年台簡上字第26號裁定意旨參照）。從而
    ，債權人以法院准許本票強制執行之民事裁定為執行名義，
    聲請對債務人為強制執行，債權人除提出本票裁定及裁定已
    合法送達債務人之證明外，並應提出本票原本，任一證明文
    件有欠缺，即屬執行法定要件之欠缺。另依強制執行法第30
    條之1 準用民事訴訟法第249 條第1 項第6 款規定，債權人
    聲請強制執行，如有不合程式或不備其他要件，經執行法院
    定期命其補正而不補正者，執行法院應以裁定駁回其強制執
    行之聲請。
三、經查，異議人持台灣南投地方法院埔里簡易庭98年度票字第
    86號民事裁定及確定證明書聲請執行相對人之薪資債權，並
    未提出如附表所示4 紙本票原本，以資證明其確係執票人，
    揆諸前揭說明，其聲請強制執行之程式，即有未合。經本院
    民事執行處於100 年7 月14日通知異議人於文到5 日內補正
    上揭本票原本，該通知已於同年7 月22日合法送達於異議人
    ，惟異議人逾期並未補正，有補正通知及送達證書附於本院
    100 年度司執字第18458 號執行卷宗可稽。從而，本院司法
    事務官以異議人逾期仍未提出本票原本為由，裁定駁回異議
    人強制執行之聲請，於法並無違誤。至異議人主張已聲請公
    示催告云云，惟在申報權利之期間內是否有他人申報權利，
    是否得取得除權判決，均無從預先知曉，是其既未能提出本
    票，即與強制執行開始之要件不合。異議意旨指摘原裁定不
    當，求予廢棄，為無理由，應予駁回。
四、據上論結：本件異議為無理由，依強制執行法第30條之1 、
    民事訴訟法第240 條之4 第3 項後段，裁定如主文。
中    華    民    國   100    年    9     月    16    日
                  民事第三庭    法  官  蔣得忠
以上正本係照原本作成。
如對本裁定抗告須於裁定送達後10日內向本院提出抗告狀，並應
繳納抗告費新台幣1,000 元。
中    華    民    國  100     年    9    月     16    日
                                書記官  楊淳詒
┌─────────────────────────────────┐
│附表：本票                                                        │
├─┬──────┬─────┬──────┬──────┬────┤
│編│發  票  日  │票面金額  │到  期  日  │利息起算日  │票據號碼│
│號│            │（新台幣）│            │            │        │
├─┼──────┼─────┼──────┼──────┼────┤
│01│95年6 月10日│500,000元 │95年12月10日│95年12月11日│CH583996│
├─┼──────┼─────┼──────┼──────┼────┤
│02│95年6 月10日│500,000元 │96年6 月10日│96年6 月11日│CH583997│
├─┼──────┼─────┼──────┼──────┼────┤
│03│95年6 月10日│500,000元 │96年12月10日│96年12月11日│CH583998│
├─┼──────┼─────┼──────┼──────┼────┤
│04│95年6 月10日│500,000元 │97年1 月10日│97年1 月11日│CH583999│
└─┴──────┴─────┴──────┴──────┴────┘